臺灣板橋地方法院刑事判決　　　　　　　93年度訴字第1276號
公　訴　人　臺灣板橋地方法院檢察署檢察官
被　　　告　丙○○
　　　　　　　　　　　三號四樓.
指定辯護人　本院公設辯護人　乙○○
上列被告因偽造有價證券等案件，經檢察官提起公訴〔92年度偵
字第18491號〕，本院判決如下：
    主  文
丙○○意圖供行使之用，而偽造有價證券，處有期徒刑參年貳月
，偽造如附表所示之有價證券壹紙，沒收。
丙○○被訴普通傷害部份，公訴不受理。
    事  實
甲、丙○○原係甲○〔原名王富瑛〕之配偶〔已離異〕，兩人為
    家庭成員關係，婚後相處不睦，故協議分居。詎丙○○竟意
    圖不法所有，於民國〔下同〕八十九年間某日，趁甲○不在
    住處時，侵入甲○位於臺北縣土城市○○路住處，竊取甲○
    所有印章及匯通商業銀行土城分行〔業奉准更名為國泰世華
    銀行學府分行，下稱匯通銀行〕如附表所示空白支票〔侵入
    住宅部份，未據告訴；竊盜部份，已逾告訴期間，容後述〕
    ，得手後，意圖供行使之用，於不詳時、地，未經甲○授權
    ，盜用甲○前開印章，偽造附表所示之支票壹紙，旋即持以
    行使交付他人；屆發票日，上開支票退票，經匯通銀行告知
    ，甲○始悉前情。
乙、案經被害人甲○訴由臺灣板橋地方法院檢察署檢察官偵查起
    訴。
    理由
甲、有罪部份：
    壹、本件訴、辯雙方主要爭點及所主張之證據方法：
        一、公訴人認被告涉上開犯嫌，係以：〔一〕詰問證人
            即告訴人甲○。〔二〕告訴人指述。〔三〕票號Ａ
            Ｘ0000000號支票影本及退票理由單。〔四
            〕被告自承以告訴人名義開立票號ＡＸ00000
            00號支票等為據，因認被告涉刑法第二百零一條
            第一項之偽造有價證券犯嫌。
        二、被告對於〔一〕與甲○原為配偶關係，於九十二年
            間離異。〔二〕系爭支票上發票日、票面金額為被
            告填載等情，坦承不諱；其主要爭點為：〔一〕否
            認竊取系爭支票及印章。〔二〕主張系爭支票之發
            票人印章係甲○親自蓋用。〔三〕主張該系爭支票
            帳號為甲○申請授權被告做生意使用，在八十九年
            六月十五日前後，已將該票面金額存入該支票帳戶
            內，供持票人提示兌現，但遭甲○提領，以致退票
            。〔四〕主張已與持票人成立和解，給付票款，取
            回系爭支票；被告就其否認犯罪所持上開辯解，主
            張〔一〕詰問證人即告訴人甲○，待證事實為八十
            九年間被告與甲○間之婚姻狀況，及被告係經甲○
            授權簽發系爭支票〔嗣於審判期日捨棄是項證據方
            法─參見本院九十四年五月十八日審判筆錄第九頁
            〕。〔二〕向匯通銀行函詢系爭支票帳戶為何人申
            請開戶，開戶後至八十九年六月三十日該帳戶之往
            來情形，領用支票的人為何人。待證事實為甲○對
            該帳戶之使用情形是否知情，及被告有將系爭支票
            票面款項存入該帳戶〔業據該行庫九十三年九月七
            日國泰世華銀學府字第六四號覆本院〕。〔三〕向
            匯通銀行函索系爭帳戶自八十九年一月二十四日至
            同年六月三十日間，現金或匯款存入之交易原始憑
            證、支票正反面影本〔業據同行庫九十四年五月二
            十六日國世學府字第０五六號函覆本院〕。
    貳、本院關於事實之判斷：
        上揭事實，業據證人甲○來院結證明確，被告亦坦承系
        爭支票上發票日、票面金額為其〔被告〕填載，復有系
        爭支票及退票理由單影本〔附九十二年度發查字第一四
        二七號卷第六頁〕足佐。且查：
        一、關於匯通銀行九十四年五月二十六日國世學府字第
            ０五六號函附系爭帳戶自八十九年一月二十四日至
            同年六月三十日間，現金或匯款存入之交易原始憑
            證、支票正反面影本〔附本院卷〕。業據被告自白
            ：〔一〕「89年3月1日9500元支票匯通商業銀行土
            城分行〔現國泰世華銀行〕『是甲○開的』，...
            」。〔二〕「89年3月15日130000元支票，是我寫
            的，『是甲○蓋的章，因為章在他〔甲○〕那裡，
            』」。〔三〕「89年3月31日155000元〔支票〕，
            『是我〔被告〕的字』，『章是甲○蓋的』」。〔
            四〕「89年4月16日支票120000元〔支票〕，是我
            〔被告〕的字，『章是甲○蓋的』」。〔五〕「89
            年4月30日160000元支票「是我〔被告〕的字，『
            章是甲○蓋的』」。〔六〕「89年5月15日100000
            元整〔支票〕，是我〔被告〕的字，『章是甲○蓋
            的』，.. 」。〔七〕「89年5月31日1370 00元支
            票，是我〔被告〕寫的，『章是甲○蓋的』」。〔
            八〕「89年6月20日93000元支票，『是甲○寫的』
            ，... 」〔參見本院九十四年八月十八日審判筆錄
            〕；據此供述意旨，已在系爭支票帳戶提示兌現之
            全部支票，其中上列〔一〕〔八〕所示貳紙，係由
            告訴人甲○親自書寫發票日、票面金額，並於發票
            人加蓋印鑑章，其餘各紙，均由被告填寫金額暨發
            票日後，『送請告訴人甲○於發票人處加蓋印鑑章
            』。已見被告『未』獲甲○概括授權簽發系爭帳戶
            票據，若否，被告無需將上列〔二〕至〔七〕所示
            支票，逐筆填寫發票日、票面金額後，送請甲○加
            蓋印鑑章；被告爭執主張系爭支票『帳號』為甲○
            申請授權被告做生意使用，自難遽信。
        二、附表所示支票係被告『簽發』，證人甲○不知被告
            『簽發』系爭支票，復未授權被告使用發票人之印
            鑑章，業據發票人即證人甲○來院結證在卷〔參見
            本院九十四年五月十八日審判筆錄第四頁〕；被告
            亦直言「我沒辦法證明當時開票時，章是她〔告訴
            人甲○〕蓋的。」〔參見同上判筆錄第十一頁〕。
            益見，被告爭執主張系爭支票之發票人印章係甲○
            親自蓋用云云，實嫌乏據。
        三、系爭支票帳戶於「89年6月15日15:14:42」曾有現
            金「90,000.」存入〔參見付款行庫九十四年五月
            二十六日國世學府字第０五六號函附對帳單〕。被
            告固主張上開款項係伊〔被告〕存入，惟本案癥結
            在被告曾否獲甲○授權簽發附表所示票據，被告證
            明曾於發票日存入部份款項，不足以推見曾獲發票
            人授權簽發系爭票據。被告執前情置辯，未便遽信
            。
        四、本件事證明確，被告之上開犯行，堪予認定。
    貳、核被告所為，係犯刑法第二百零一條第一項之偽造有價
        證券罪。偽造有價證券而復持以行使，其行使行為吸收
        於偽造行為之中，衹應論以偽造罪，且有價證券內盜用
        之印文，為構成證券之一部，均應包括於偽造罪之內〔
        三十一年上字第八八號判例意旨參照〕；爰審酌被告犯
        罪之動機、目的、犯罪所生之危險、犯罪後之態度等一
        切情狀，量處如主文所示之刑，偽造如附表所示之有價
        證券，併依法宣告沒收。
乙、不另諭知公訴不受理部份：
    壹、公訴意旨另以：丙○○竟意圖不法所有，於八十九年間
        某日，趁其『妻』甲○不在住處時，侵入甲○位於臺北
        縣土城市○○路住處，竊取甲○所有印章及匯通商業銀
        行土城分行〔業奉准更名為國泰世華銀行學府分行，下
        稱匯通銀行〕如附表所示空白支票得手。因認被告尚涉
        此部份竊盜犯嫌，並與有罪部份有方法結果之牽連關係
        。
    貳、關於竊盜部份，起訴書犯罪事實欄雖註記「已逾告訴期
        間」，惟起訴書證據並所犯法條欄指訴被告尚涉犯刑法
        第三百二十條第一項之竊盜罪，審判期日陳述起訴要旨
        時亦同〔參見本院九十四年五月十八日審判筆錄第一頁
        、第二頁〕，爰認公訴人確有將被告所涉竊盜犯嫌求法
        院予裁判之真意。
    參、告訴人甲○指訴被告於八十九年間某日涉竊盜犯嫌，起
        訴書認被告所為係犯刑法第三百二十條第一項之竊盜罪
        ，依同法第三百二十四條第二項之規定，需告訴乃論。
        告訴乃論之罪，其告訴應自得為告訴之人知悉犯人之時
        起，於六個月內為之，復經刑事訴訟法第二百三十七條
        第一項明定；查本件告訴人甲○迄至「九十二年三月二
        十六日」，始向公訴人提出被告涉此部份竊盜犯嫌之告
        訴，此有臺灣板橋地方法院檢察署申告案件報告暨同日
        筆錄足參〔附九十二年度發查字第一四二七號卷第二頁
        至第四頁〕，其告訴已逾告訴期間。公訴人認此部份與
        有罪部份有方法結果之牽連關係，爰不另為公訴不受理
        之諭知。
丙、諭知公訴不受理部份：
    壹、公訴意旨另以：丙○○於九十一年十二月二十二日晚間
        ，在臺北縣板橋市○○路住處內，與甲○發生爭執，基
        於傷害人犯意，將甲○推倒在地並徒手毆打，致甲○受
        有兩臀部瘀腫、右肘傷等傷害，因認被告丙○○所為，
        係犯刑法第二百七十七條之普通傷害罪。
    貳、按告訴乃論之罪，告訴人於第一審辯論終結前得撤回其
        告訴，又告訴經撤回者，應諭知不受理之判決，刑事訴
        訟法第二百三十八條條第一項、第三百零三條第三款定
        有明文。
    參、本件告訴人甲○告訴被告丙○○九十一年十二月二十二
        日涉嫌傷害案件，起訴書認被告係觸犯刑法二百七十七
        條第一項普通傷害之罪，依同法第二百八十七條前段之
        規定，須告訴乃論；茲據告訴人甲○撤回其告訴〔參見
        告訴人於九十三年九月七日撤回告訴狀〕。揆諸首開說
        明，應諭知不受理之判決。
據上論斷，應依刑事訴訟法第二百九十九條條第一項前段、第三
百零三條第三款，刑法第二百零一條第一項、第二百零五條，罰
金罰鍰提高標準條例第一條前段，判決如主文。
本案經檢察官王家春到庭執行職務。
中　　華　　民　　國　　94　　 年　　9　　月　　16　　日
                  刑事第一庭   審判長法　官  鄭水銓
                                     法  官  廖怡貞
                                     法  官  陳福來
以上正本證明與原本無異。
如不服本判決應於送達後10日內向本院提出上訴狀。
                                     書記官  林兆嘉
中　　華　　民　　國　　94　　年　　10　　月　　7 　　日
附錄本案論罪科刑參考法條全文：
中華民國刑法第201條
意圖供行使之用，而偽造、變造公債票、公司股票或其他有價證
券者，處三年以上十年以下有期徒刑，得併科三千元以下罰金。
行使偽造、變造之公債票、公司股票或其他有價證券，或意圖供
行使之用，而收集或交付於人者，處一年以上七年以下有期徒刑
，得併科三千元以下罰金。
附表：
┌──┬─────┬────┬─────┬────┬─────┬───┬──────┐
│編號│支票號碼  │發 票 日│票面金額〔│付款行庫│支存帳號  │發票人│備        註│
│    │          │        │新臺幣元〕│        │          │      │            │
├──┼─────┼────┼─────┼────┼─────┼───┼──────┤
│一  │AX0000000 │89/06/15│壹拾壹萬元│匯通商業│00000000-0│王富瑛│影本附九十二│
│    │          │        │          │銀行土城│          │〔已更│年度發查字第│
│    │          │        │          │分行    │          │名為王│一四二七號卷│
│    │          │        │          │        │          │薇〕  │第六頁。    │
└──┴─────┴────┴─────┴────┴─────┴───┴──────┘
